臺灣桃園地方法院刑事判決　　　　　　　　　　　　九十一年度易緝字第一一八號
　　公　訴　人　臺灣桃園地方法院檢察署檢察官
　　被　　　告　乙○○
右列被告因詐欺案件，經檢察官提起公訴（八十七年度偵緝字第三四九號），本院判
決如左‥
    主  文
乙○○意圖為自己不法之所有，以詐術使人將本人之物交付，處有期徒刑陸月，如易
科罰金以參佰元折算壹日。
    事  實
一、乙○○自民國（下同）八十六年年初，財力已然惡化，同年四月信用破產，不得
    不向地下錢莊舉債營生，實無資力再從事商業活動，竟隱瞞上情，以每人出資新
    台幣十二萬五千元，佯邀甲○○、許李蘭、許淑惠等三人在桃園縣平鎮市○○路
    三二九之一號二樓合夥經營茶藝館，致其三人均陷於錯誤，於八十六年六月十日
    下午在上址，各交付前開數額共計三十七萬五千元予乙○○。乙○○取得上揭款
    項後，僅取部份資金從事裝潢虛晃一招，即逃無蹤。
二、案經被害人甲○○、許李蘭、許淑惠訴由臺灣桃園地方法院檢察官偵查起訴。
    理  由
一、右開事實，訊據被告固坦承與被害人三人合夥經營茶藝館並取得三十七萬元五千
    元之投資款，惟否認有詐欺犯意，辯稱其確有意經營，無奈一時資金週轉不來，
    故未能依約如期經營茶藝館云云。經查，被告與被害人三人係約定茶藝館於八十
    六年六月十日至同年月十五日間開張，嗣再延期至六月二十五日開張，六月二十
    五日後即不見被告，業為告訴人甲○○指訴歷歷，被告亦不否認，故被告於六月
    十日取得投資款，六月二十五日即不見蹤跡，主觀上是否有意經營茶藝館，實令
    人懷疑。次查，被告自八十六年年初，財力已然惡化，同年四月信用破產，不得
    不向地下錢莊舉債營生一情，業為其所自承，故其自斯時起實無資力再從事商業
    活動，而合夥係二人以上約定出資以經營共同事業，且被告復為保管出資之人，
    故有關其個人之信用、財務狀況，厥屬合夥事業得否存續經營之重要因素，在交
    易上其自應負有告知被害人三人其財務狀況之義務，其竟隱瞞實情，仍於八十六
    年六月間邀集被害人合夥經營茶藝館，繼收受被害人三人所交付之出資，甚且取
    得款項後未及二十日即宣告失蹤，詐欺犯意，灼然至明，犯行可堪認定。
二、核被告所為係犯刑法第三百三十九條第一項之詐欺罪，其以一詐術犯行，致被害
    人三人於錯誤，交付財物，為一行為觸犯數罪名，為想象競合犯，應從一詐欺取
    財論處。公訴人漏未起訴被告詐欺許李蘭、許淑惠二人財物之犯行，惟因與詐欺
    甲○○部份係裁判上一罪，本院自得審理。爰審酌被告犯罪之動機、目的、手段
    及其品性、生活狀況、智識程度、犯罪所生之損害、犯罪後迄未賠償被害人等之
    損失及犯罪後飾詞否認等一切情狀，量處如主文所示之刑示懲。又被告所犯之上
    開罪名係最重本刑為有期徒刑五年之罪，依修正前之刑法第四十一條規定，不得
    諭知易科罰金之折算標準，惟於被告行為後，刑法第四十一條業經立法院於九十
    年一月四月修正，將得易科罰金之適用範圍擴大為最重本刑五年以下有期徒刑之
    罪，並於九十年一月十日經總統公布，於同年月十二日生效，是依刑法第二條第
    一項但書比較新舊法之結果，認修正後之新法較有利於被告，故依修正後之刑法
    第四十一條第一項前段諭知被告易科罰金之折算標準。
據上論斷，應依刑事訴訟法第二百九十九條第一項前段、刑法第二條第一項、第三百
三十九條第一項、第五十五條、第四十一條第一項，罰金罰鍰提高標準條例第一條、
第二條，判決如主文。
本案經檢察官洪景明到庭執行職務。
中      華      民      國      九十一      年     九     月    十六    日
                                臺灣桃園地方法院刑事第一庭
                                    法  官   潘政宏
右正本證明與原本無異。
如不服本判決，應於判決送達後十日內向本院提出上訴狀( 應附繕本 )，上訴於
臺灣高等法院。
                                    書記官   王月香
中        華        民        國   九十一   年    九    月     十八     日
附錄論罪科刑法條
刑法第三百三十九條：
意圖為自己或第三人不法之所有，以詐術使人將本人或第三人之物交付者，處五年以
下有期徒刑、拘役或科或併科一千元（已提高十倍為一萬元）以下罰金。
以前項方法得財產上不法之利益或使第三人得之者，亦同。
前二項之未遂犯罰之。
